臺灣基隆地方法院刑事判決
109年度訴字第656號
公  訴  人  臺灣基隆地方檢察署檢察官
被      告  張家騰



指定辯護人  李淑寶律師（義務辯護律師）

上列被告因毒品危害防制條例等案件，經檢察官提起公訴（109
年度偵字第 4174、5083、5191號），本院判決如下：
    主  文
張家騰犯如附表所示之罪，各處如附表所示之刑及沒收。如附表
編號1至4所示部分，應執行有期徒刑參年。
    犯罪事實
一、張家騰明知甲基安非他命係毒品危害防制條例所規定之第二
    級毒品，且係藥事法所規定之禁藥，依法不得販賣、轉讓，
    竟分別為下列犯行：
  ㈠意圖營利，基於販賣第二級毒品甲基安非他命之各別犯意，
    以其所有之IPHONE牌行動電話（門號0000000000號）1支，
    作為販賣毒品之聯絡工具，於如附表編號1至4所示之時間、
    地點，以如附表編號1至4所示之方式、價格，販賣甲基安非
    他命予徐志清、林淑春各2次。
  ㈡基於轉讓禁藥之犯意，以其所有之上開行動電話作為轉讓禁
    藥之聯絡工具，於附表編號5所示之時間、地點，無償轉讓
    禁藥甲基安非他命少許予藍永益施用1次。
  ㈢嗣經警於民國109年7月22日凌晨5時20分許，持本院核發之10
    9年度聲搜字275號搜索票，於基隆市○○區○○○○○○○○○○○○○號
    碼00-0000號自用小客車上查獲，並扣得上開行動電話1支，
    再於同日上午9時55分許至張家騰位於基隆市○○區○○路00巷0
    0○0號1樓住處執行搜索，扣得甲基安非他命1包（毛重4.72
    公克）、電子磅秤1台、分裝袋1包等物。
二、案經臺灣基隆地方檢察署檢察官指揮基隆市警察局移送臺灣
    基隆地方檢察署檢察官偵查起訴。
    理  由
壹、程序事項
    按被告以外之人於審判外之言詞或書面陳述，除法律有規定
    者外，不得作為證據。被告以外之人於審判外之陳述，雖不
    符刑事訴訟法第159條之1至第159條之4規定，而經當事人於
    審判程序同意作為證據，法院審酌該言詞陳述或書面陳述作
    成時之情況，認為適當者，亦得為證據。被告以外之人於偵
    查中向檢察官所為之陳述，除顯有不可信之情況者外，得為
    證據。刑事訴訟法第159條第1項、第159條之5第1項、第159
    條之1第2項分別定有明文。查檢察官、被告張家騰及辯護人
    對於證人徐志清、林淑春、藍永益、陳湘羚於警詢或檢察官
    訊問時之證述，及本件認定犯罪事實依據之各項傳聞證據，
    於本院準備程序時同意作為證據，本院審酌證據作成時之情
    況，核無違法取證或其他瑕疵，認為以之作為證據為適當，
    應有證據能力。又證人徐志清、林淑春、藍永益於檢察官依
    法訊問並命具結之證詞，本院審酌其等於陳述時之外在環境
    及情況，並無顯有不可信之情況，從而其等此部分之證述，
    亦有證據能力。
貳、實體事項
一、上揭犯罪事實，業據被告於警詢、偵查、本院準備程序及審
    理時均坦承不諱（見本院卷第350、380、471頁），核與證
    人徐志清、林淑春、藍永益於警詢、偵查中之證述相符，並
    有通訊軟體對話記錄、基隆市警察局第一分局搜索扣押筆錄
    等件在卷可稽，並有扣案第二級毒品甲基安非他命1包（毛
    重4.72公克）、電子磅秤1台、分裝袋1包、行動電話1支（I
    PHONE牌），被告上開自白與事實相符，堪信為真實。足認
    被告有販賣甲基安非他命既遂4次及轉讓甲基安非他命1次之
    犯行。
二、按販賣毒品係違法行為，非可公然為之，而毒品亦無公定價
    格，係可任意分裝增減分量及純度，且每次買賣之價格、數
    量，亦隨時依雙方之關係深淺、資力、需求量、對行情之認
    知、來源是否充裕、查緝是否嚴緊、購買者被查獲時供述購
    買對象之可能風險之評估等因素，而異其標準，機動調整，
    非可一概論之。從而販賣之利得，除非經行為人詳細供出所
    販賣之毒品之進價及售價，且數量俱臻明確外，實難察得其
    交易實情，然販賣者從價差或量差中牟利，方式雖異，惟其
    販賣行為意在營利則屬同一（最高法院107年度台上字第630
    號判決意旨參照）。是以因第二級毒品量微價高，販賣者率
    有利益可圖，倘被告販賣毒品如無利益可得，又豈會甘冒遭
    警查獲可能處以重刑之風險為本件犯行，是其販賣第二級毒
    品主觀上具有意圖營利之目的，至為灼然。綜上所述，上揭
    補強證據已足資證明被告所為之任意性自白，核與事實相符
    ，本件事證明確，被告之犯行均堪予認定。
三、論罪科刑
  ㈠查被告行為後，毒品危害防制條例第4條第2項、第17條第2項
    ，於109年1月15日修正公布，並於同年7月15日施行，修正
    前同條例第4條2項規定：「無期徒刑或7年以上有期徒刑，
    得併科新臺幣1千萬元以下罰金」，修正後規定：「無期徒
    刑或10年以上有期徒刑，得併科新臺幣1千5百萬元以下罰金
    」，提高有期徒刑最低度及罰金刑最高度；修正前同條例第
    17條第2項規定：「犯第4條至第8條之罪於偵查及審判中均
    自白者，減輕其刑」，修正後規定：「犯第4條至第8條之罪
    於偵查及歷次審判中均自白者，減輕其刑」，增加須於「歷
    次」審判中均自白，始得依該條項減輕之要件。比較修正前
    後規定，以被告行為時即修正前規定較有利，應依刑法第2
    條第1項前段規定，適用修正前規定。
  ㈡被告轉讓甲基安非他命予證人藍永益施用，並無證據足以證
    明轉讓之毒品重量，已達「轉讓毒品加重其刑之數量標準」
    第2條第1項第2款規定，第二級毒品淨重10公克以上之規定
    ，故依法規競合，以重法優於輕法之適用法則，被告轉讓甲
    基安非他命之犯行，自應適用藥事法論處。
  ㈢核被告如附表編號1至4所為，係犯修正前毒品危害防制條例
    第4條第2項之販賣第二級毒品罪。被告持有第二級毒品，進
    而販賣，其持有之低度行為應為販賣之高度行為所吸收，不
    另論罪。核被告如附表編號5所為，係犯藥事法第83條第1項
    之轉讓禁藥罪。被告轉讓前持有甲基安非他命之行為與轉讓
    行為同為實質上一罪之階段行為，高度之轉讓行為既已依藥
    事法加以處罰，依法律適用整體性之法理，其低度之持有甲
    基安非他命行為，自不能再行割裂適用毒品危害防制條例加
    以處罰。
  ㈤被告所犯販賣第二級毒品罪4罪及轉讓禁藥罪1罪，犯意各別
    ，行為互殊，應予分論併罰。
  ㈥累犯裁量部分：
  1.被告前曾因施用毒品案件，經本院以105度訴字第262號判決
    判處應執行有期徒刑7月確定，於105年10月31日易科罰金執
    行完畢，有臺灣高等法院被告前案紀錄表1份在卷可稽，其
    於徒刑執行完畢後5年內故意再犯本件有期徒刑以上之罪，
    為累犯。
  2.按刑法第47條第1項規定：「受徒刑之執行完畢，或一部之
    執行而赦免後，5年以內故意再犯有期徒刑以上之罪者，為
    累犯，加重本刑至二分之一。」有關累犯加重本刑部分，不
    生違反憲法一行為不二罰原則之問題。惟其不分情節，基於
    累犯者有其特別惡性及對刑罰反應力薄弱等立法理由，一律
    加重最低本刑，於不符合刑法第59條所定要件之情形下，致
    生行為人所受之刑罰超過其所應負擔罪責之個案，其人身自
    由因此遭受過苛之侵害部分，對人民受憲法第8條保障之人
    身自由所為限制，不符憲法罪刑相當原則，牴觸憲法第23條
    比例原則。於此範圍內，有關機關應自本解釋公布之日起2
    年內，依本解釋意旨修正之。於修正前，為避免發生上述罪
    刑不相當之情形，法院就該個案應依本解釋意旨，裁量是否
    加重最低本刑（司法院大法官釋字第775號解釋文參照）。
  3.參酌被告所犯上揭前案之犯罪型態、罪質、犯罪情節均與本
    件迥異，被告雖於上揭前案執行完畢後5年內再犯本案，然
    依卷內事證，尚難認被告具有特別之惡性或對刑罰反應力特
    別薄弱之情形，本件尚無依刑法第47條第1項加重法定最低
    本刑之必要，爰不予加重其刑。
  ㈦被告如附表編號1至4所示販賣第二級毒品甲基安非他命之犯
    行、附表編號5所示之轉讓甲基安非他命犯行，於偵查及審
    理中均自白犯罪，均應適用修正前毒品危害防制條例第17條
    第2項規定減輕其刑。
  ㈧按刑法第59條規定，犯罪之情狀可憫恕者，得酌量減輕其刑
    ，同法第57條規定，科刑時應審酌一切情狀，尤應注意左列
    事項（共10款）為科刑重輕之標準，兩條適用上固有區別，
    惟所謂「犯罪之情狀」與「一切情狀」云云，並非有截然不
    同之領域，於裁判上酌減其刑時，應就犯罪一切情狀（包括
    第57條所列舉之10款事項），予以全盤考量，審酌其犯罪有
    無可憫恕之事由（即判例所稱有特殊之原因與環境等等，在
    客觀上足以引起一般同情，以及宣告法定低度刑，是否猶嫌
    過重），以為判斷。故適用第59條酌量減輕其刑時，並不排
    除第57條所列舉10款事由之審酌，惟其程度應達於確可憫恕
    ，始可予以酌減（最高法院70年度第6次刑事庭會議決議參
    照）。被告4次販賣甲基安非他命，價格均為新臺幣（下同
    ）500元，交易對象僅2人，數量亦僅有約0.5公克，是其販
    賣甲基安非他命之數量不多，獲利有限，且交易範圍侷限於
    日常生活友儕之間，手法單純，其係因本身施用毒品，為抽
    取毒品施用致罹法網，其惡性與犯罪情節核與大量走私進口
    或長期販賣毒品之所謂「大盤」、「中盤」毒販有重大差異
    ，依其上揭觸犯本罪之具體犯罪情節及其主觀惡性、犯罪環
    境原因等情狀，衡情如不論其情節輕重，均處以販賣第二級
    毒品罪，經偵審自白後法定最低本刑仍有有期徒刑3年6月，
    依社會一般觀念仍有情輕法重之嫌，有傷人民對法律之情感
    ，是被告犯罪之情狀顯可憫恕，認科以最低度刑仍嫌過重，
    就其所犯販賣第二級毒品罪，爰均依刑法第59條規定，與其
    開偵審自白部分遞減輕其刑。
  ㈨爰審酌被告不思以正當途徑獲取金錢，無視於國家杜絕毒品
    危害之禁令，竟以販賣毒品圖不法所得，及基於情誼轉讓禁
    藥之犯罪動機，足以使購買、轉讓施用者導致生理及心理毒
    害，形成生理成癮性及心理依賴性，戕害國民身心健康，危
    害社會治安，參以被告販賣毒品之所得、轉讓毒品之數量及
    犯後坦承犯行，暨自陳高職肄業之智識程度，離婚有一子就
    讀高中，現從事送貨工作，一個月約有3萬多元收入等一切
    情狀，各量處如附表所示之刑。另參酌被告行為次數、侵害
    法益，及其犯罪類型等情狀，就整體非難評價等情狀，就附
    表編號1至4不得易服社會勞動部分之罪，定其應執行刑如主
    文所示。
 五、沒收部分
   ㈠扣案IPHONE牌行動電話（門號0000000000號）1支，係被告
     所有供本件販賣、轉讓毒品所用之物；扣案電子磅秤1台、
     分裝袋1包等物，係被告所有供本件販賣毒品所用之物，均
     經被告於本院審理中供承在卷（見本院卷第469頁），分別
     依毒品危害防制條例第19條第1項、刑法第38條第2項前段
     規定，於被告所犯販賣第二級毒品（即附表編號1至4）、
     轉讓禁藥犯行（即附表編號5）項下宣告沒收之。
   ㈡未扣案被告販賣毒品4次所得共計2,000元，為其所有之犯罪
     所得，爰依刑法第38條之1第1項前段規定，於其各次販賣
     毒品犯行（即附表編號1至4）項下宣告沒收之，於全部或
     一部不能沒收或不宜執行沒收時，應依刑法第38條之1第3
     項規定，追徵其價額。  
   ㈢扣案甲基安非他命1包，被告於本院審理中稱為其賣剩的（
     見本院卷第469頁），爰依毒品危害防制條例第18條第1項
     前段，於被告所犯最後一次販賣毒品犯行（即附表編號4）
     項下宣告沒收銷燬。
   ㈣本案另扣得第一級毒品海洛因4包（驗餘淨重共計0.28公克
     ）、注射針筒1支、行動電話3支（華為牌1支、Samsung牌2
     支）、現金41,700元、36,000元，起訴書雖另就注射針筒1
     支、手機3支、現金41,700元聲請宣告沒收，惟查：
　 1.被告於警詢中稱於109年7月21日接近24時在現住地施用海
     洛因（見109年度偵字第4174號卷第15、16頁），於本院審
     理中稱被查獲時有遭驗尿，都有驗出陽性反應，扣案毒品
     均為自己施用、注射針筒是自己吸食毒品時使用等語（見
     本院卷第469頁），而查被告持有扣案第一級毒品海洛因4
     包違反毒品危害防制條例罪嫌部分，現由檢察官另分毒偵
     案件偵辦中，是扣案之海洛因4包及注射針筒1支，顯與本
     件所犯無關，爰不予宣告沒收及沒收銷燬。
　 2.被告於本院審理中稱販賣、轉讓毒品都是使用IPHONE的手
     機，華為牌手機是打電動用的等語（見本院卷第469頁），
     有行動電話翻拍照片在卷可稽（見109年度偵字第4174號卷
     第55至87頁），是扣案被告所有之華為牌行動電話亦查與
     本件無涉，爰不予宣告沒收。
　 3.本件於基隆市○○區○○○○○○○○○○○○號碼00-0000號自用小客車
     上查獲之Samsung牌行動電話2支均非被告所有，而係證人
     陳湘羚所有，此業據被告於本院審理中供承在卷（見本院
     卷第469頁），核與證人陳湘羚於警詢中之供述情節相符（
     見109年度偵字第4174號卷第53頁），且查與被告本件所犯
     無相關事實，故均不予宣告沒收。
   4.扣案現金36,000、41,700元分別為被告所有，為其經營娃
     娃機的營業收入及證人陳湘羚所有，業據被告於本院審理
     中供承在卷（見本院卷第469頁），因查無證據足以證明上
     開現金為被告本件販賣毒品或其他違法行為所得，不予宣
     告沒收。
據上論斷，應依刑事訴訟法第299條第1項前段，判決如主文。
本案經檢察官蕭擁溱提起公訴，檢察官江柏青、高永棟到庭執行
職務。
中　　華　　民　　國   110    年    11    月     4    日
                  刑事第二庭  審判長法  官  劉桂金
                                    法  官  施又傑
                                    法  官  李  岳
以上正本證明與原本無異。
如不服本判決應於收受送達後20日內向本院提出上訴書狀，並應
敘述具體理由；其未敘述上訴理由者，應於上訴期間屆滿後20日
內向本院補提理由書(均須按他造當事人之人數附繕本)「切勿逕
送上級法院」。
中　　華　　民　　國　　110 　年　　11　　月　　4 　　日
                                    書記官  白豐瑋
附表
編號 犯罪事實 主文 1 徐志清於民國109年5月23日前某日，以行動電話之LINE通訊軟體與張家騰持用之IPHONE牌行動電話（門號0000000000號）聯繫後，於基隆市○○區○○路00巷00○0號張家騰住處，由張家騰販賣第二級毒品甲基安非他命1包（重量不詳）予徐志清，徐志清交付新臺幣（下同）500元予張家騰。 張家騰犯販賣第二級毒品罪，累犯，處有期徒刑壹年拾月。扣案IPHONE牌行動電話（門號0000000000號）壹支、電子磅秤壹台、分裝袋壹包均沒收。未扣案犯罪所得新臺幣伍佰元沒收，於全部或一部不能沒收或不宜執行沒收時，追徵其價額。 2 徐志清於109年5月23日下午3時許，以行動電話之LINE通訊軟體與張家騰持用之上開行動電話聯繫後，於基隆市仁愛區吉祥大樓內撞球間，由張家騰販賣第二級毒品甲基安非他命1包（重量不詳）予徐志清，徐志清交付新臺幣500元予張家騰。 張家騰犯販賣第二級毒品罪，累犯，處有期徒刑壹年拾月。扣案IPHONE牌行動電話（門號0000000000號）壹支、電子磅秤壹台、分裝袋壹包均沒收。未扣案犯罪所得新臺幣伍佰元沒收，於全部或一部不能沒收或不宜執行沒收時，追徵其價額。 3 林淑春於109年5月19日晚上10時49分許，以行動電話之LINE通訊軟體與張家騰持用之上開行動電話聯繫後，於基隆市○○區○○街000號2樓2之1號房林淑春住處附近，由張家騰販賣第二級毒品甲基安非他命1包（重量0.5公克）予林淑春，林淑春交付500元予張家騰。 張家騰犯販賣第二級毒品罪，累犯，處有期徒刑壹年拾月。扣案IPHONE牌行動電話（門號0000000000號）壹支、電子磅秤壹台、分裝袋壹包均沒收。未扣案犯罪所得新臺幣伍佰元沒收，於全部或一部不能沒收或不宜執行沒收時，追徵其價額。 4 林淑春於109年6月21日上午11時許，以行動電話之LINE通訊軟體與張家騰持用之上開行動電話聯繫後，於基隆市○○區○○路00巷00○0號張家騰住處，由張家騰販賣第二級毒品甲基安非他命1包（重量0.5公克）予林淑春，林淑春交付500元予張家騰。 張家騰犯販賣第二級毒品罪，累犯，處有期徒刑壹年拾月。扣案甲基安非他命壹包（毛重肆點柒貳公克）沒收銷燬。扣案IPHONE牌行動電話（門號0000000000號）壹支、電子磅秤壹台、分裝袋壹包均沒收。未扣案犯罪所得新臺幣伍佰元沒收，於全部或一部不能沒收或不宜執行沒收時，追徵其價額。 5 藍永益於109年5月至7月間某日以行動電話之LINE通訊軟體與張家騰持用之上開行動電話聯繫後，在基隆市○○區○○路00巷00○0號1樓住處，由張家騰無償轉讓第二級毒品甲基安非他命少許予藍永益供其施用。 張家騰犯藥事法第83條第1項之轉讓禁藥罪，累犯，處有期徒刑參月。扣案IPHONE牌行動電話（門號0000000000號）壹支沒收。 


附錄本件論罪科刑法條全文：
毒品危害防制條例第4條（修正前）：
製造、運輸、販賣第一級毒品者，處死刑或無期徒刑；處無期徒
刑者，得併科新臺幣2千萬元以下罰金。
製造、運輸、販賣第二級毒品者，處無期徒刑或7年以上有期徒
刑，得併科新臺幣1千萬元以下罰金。
製造、運輸、販賣第三級毒品者，處7年以上有期徒刑，得併科
新臺幣7百萬元以下罰金。
製造、運輸、販賣第四級毒品者，處5年以上12年以下有期徒刑
，得併科新臺幣3百萬元以下罰金。
製造、運輸、販賣專供製造或施用毒品之器具者，處1年以上7年
以下有期徒刑，得併科新臺幣1百萬元以下罰金。
前五項之未遂犯罰之。

藥事法第83條：
明知為偽藥或禁藥，而販賣、供應、調劑、運送、寄藏、牙保、
轉讓或意圖販賣而陳列者，處7年以下有期徒刑，得併科新臺幣5
千萬元以下罰金。
犯前項之罪，因而致人於死者，處7年以上有期徒刑，得併科新
臺幣1億元以下罰金；致重傷者，處3年以上12年以下有期徒刑，
得併科新臺幣7千5百萬元以下罰金。
因過失犯第1項之罪者，處2年以下有期徒刑、拘役或科新臺幣5
百萬元以下罰金。
第1項之未遂犯罰之。